行　政　法　院　判　決　　　　　　　　　　　　　八十八年度判字第二○三一號
　　再 審原 告　鄉城建設實業股份有限公司
　　　　　　　　　　　　　　　.
　　　　　　　　　　　　　　　.
　　　　　　　　　　　　　　　.
　　代　表　人　甲○○
　　再 審被 告　臺南市稅捐稽徵處
右當事人間因營業稅事件，再審原告對本院中華民國八十六年十一月十三日八十六年
度判字第二八○九號判決，提起再審之訴，本院判決如左︰
　　主  文
再審之訴駁回。
　　事  實
緣再審原告於民國（以下同）八十一年間銷售「鄉城林森之愛」、「鄉城漢唐」二工
地預售停車位，收取價款新台幣（以下同）二五、一七五、二○○元（含稅），惟依
其車位預定買賣契約書所載，購買停車位者係於其建物大公共設施中增加持分面積，
土地持分則未增加，性質上應屬出售房屋收入，依法應開立應稅統一發票，再審原告
卻以收取土地款名義開立免稅統一發票，致逃漏營業稅稅額一、一九八、八一九元。
案經財政部賦稅署查獲，移由再審被告審理違章成立，除核定補徵所漏稅款一、一九
八、八一九元外，並依營業稅法第五十一條第七款規定按其所漏稅額科處五倍之罰鍰
五、九九四、○○○元。原告不服，申請復查，未獲變更，惟因營業稅法第五十一條
業經修正，並經行政院核定自八十四年九月一日施行，再審被告乃主動提起復議，並
重為復查決定將原處分關於營業稅法第五十一條第七款裁處之罰鍰變更為按其所漏稅
額科處二倍之罰鍰二、三九七、六○○元，其餘部分維持原核定。再審原告不服，提
起訴願，經遭駁回，乃循序提起再訴願，經再訴願決定，將訴願決定及原處分關於違
反營業稅法科處罰鍰部分均撤銷，由再審被告另為處分。其餘再訴願駁回，再審原告
對被駁回之補徵營業稅部分仍不甘服，遂提起行政訴訟，經本院以八十六年度判字第
二八○九號判決駁回其訴（以下簡稱原判決），再審原告以原判決適用法規顯有錯誤
為由，依行政訴訟法第二十八條第一款規定提起本件再審之訴，茲摘兩造訴辯意旨
如次：
再審原告起訴意旨略謂︰一、停車位之土地使用權乃土地所有權權能之一其讓售應依
法免徵營業稅：查依財政部七十六年二月四日台財稅第七五二四七九九號函釋：「地
下室停車場車位之轉讓，受讓者雖未取得產權，但享有永久使用權，應屬權利交易性
質，如為營業人，係屬銷售勞務，應依法開立統一發票，課徵營業稅。」上開財政部
函釋乃再審被告為原處分之論據，亦為訴願決定、再訴願決定及鈞院原判決一再遞予
維持資為駁回再審原告聲請之主要憑據。然而，上開函釋卻顯然違法，按地下室停車
場車位，其使用人係對車位土地之使用權給付價款，惟土地使用權實乃土地所有權主
要權能之一部分，土地所有權則除使用權外尚有收益、處分及排除他人干涉權，此為
民法第七百六十五條所明定，而出售土地免徵營業稅復為營業稅第八條第一項第一款
之規定。因此，出售地下室停車場停車位，僅是出售車位土地之使用權，雖有給價，
其本質仍屬出售土地權能之範疇，按出售土地所有權既免營業稅，出售所有權一部分
權能之土地使用權則應繳營業稅，逕置營業稅法第八條第一項第一款免稅規定於不顧
，則上開財政部函釋顯然違法，不言而喻。又，該函釋認定車位受讓人取得土地使用
權，固屬的論，然而竟以銷售勞務予以核課營業稅，按營業稅法第三條第二項前段規
定：「提供勞務予他人，或提供貨物與他人使用、收益，以取得代價者，為銷售勞務
。」土地既非為勞務亦非為貨物，出售停車位按銷售勞務核課營業稅，亦顯有違誤。
二、土地讓售已核課高額土地增值稅依法不應再行課徵停車位之營業稅：人生在世，
非地不立，土地載育群生，動植飛潛始得綿延相繼也。土地不生不長、不增不產，土
地非為貨物，按土地在憲法最高之指導原則，國父遺教中有其特殊意義，國父認為土
地稅之課徵功能，除財政收入目的外，主要為具有調節土地分配、促進土地利用、防
止土地兼併集中、抑制土地投機壟斷、發展國民經濟及改善社會結構等積極意義。故
土地稅之徵收，目前不僅明定於土地稅法及平均地權條例之中，且其稅負之輕重，稅
課之徵收，在在均須會同地政機關配合協調共同執行，而非由財政機關所能單獨決定
。因此，我國土地稅之本質，僅由財稅觀點而論，應有未洽。從而儘管世界上大多數
國家都對出售土地形成之資本利得，核課所得稅，我國則仍為世界上數一數二之實施
土地增值單獨課稅之國家，惟土地增值稅制係為達成漲會歸公之一項手段，至仿外國
稅制將土地增值併入所得課稅，雖可符量能課稅原則，然而有礙土地政策之實施，權
衡輕重，政府仍認為以維持現制為妥。綜上所述，土地稅課在我國已有特別考慮與處
理，目前已按照全世界最陡峻、最高的土地增值稅率，核課全世界最高額之土地增值
稅，也因此營業稅法第八條第一項第一款會有出售土地免營業稅之規定，因為已核課
土地增值稅之重稅，倘再課徵營業稅則為稅上加稅，斯為橫徵暴歛且亦罔顧國父平均
地權就土地增值實施單獨課稅以期漲價歸公之精義。準此，出售土地既已免營業稅，
出售土地所有權權能之一土地使用權之停車位，當亦無核課營業稅之觀念矣。三、任
何型式之停車位不動產物權登記均為違反物權法定主義之違法登記更不可資為課徵營
業稅之依據：查再審被告所以認再審原告漏稅，乃以「購買停車位者係於其建物大公
共設施持分中增加其持分面積，土地持分則並未增加，故性質上應屬出售房屋收入」
為其處分之依據。然而，對於地下室停車場停車位之登記方式，目前法令並無明確規
定，地下室停車場停車位既限於土地使用權而不及於土地所有權，則購買地下室停車
位，不管實際上如何登記，仍未改變停車位土地為防空避難設備、為公共設施、為全
體住戶共有之本質，對購車位者只是停車有位而已，其專有部分並未因承購停車位而
增加，顯見停車位並非區分所有之標的，因此不論是在建築物大公共設施中增加持分
，抑或增加公設土地持分，因為區分所有權人之專有部分實際上並未有增加，因此均
係不切實際之錯誤登記。公寓大廈地下停車場停車位其本質既為公共設施或防空避難
設備原應為區分所有權人所共有共用，因此就停車位應無再設定地上權或地役權之可
能，且既名為公共設施但又登記為區分所有人之持分，其登記即有顯著瑕疵。又，停
車位購買人僅取得該地面之使用權，尚不及於收益、處分權，因此亦無單獨就土地使
用權單獨登記之概念。綜上論結，停車位應不宜作任何型式之不動產物權登記，否則
即屬違反民法第七百五十七條強行規定之物權法定主義。從而，系爭交易中有車位者
，雖登記建物面積增加，然而實質上其主建物面積並未有絲毫變動，再審被告竟認定
如此即係出售房屋增加之明證，此乃係執不實之錯誤登記為核課營業稅憑據，其核課
即顯有未妥。四、營業人讓售停車位如另行核課營業稅已牴觸憲法第七條之規定：我
國憲法第七條「法律上平等」之規定，解釋上與租稅公平原則大致相當。按我國憲法
第七條規定：「中華民國人民，無分男女、宗教、種族、階級、黨派，在法律上一律
平等。不僅租稅法律適用上之平等，即立法者亦應受拘束，所謂「一律平等」，就租
稅法令而言，乃指事實上平等者，租稅法令上亦須予以平等對待。住戶取得地下室停
車場停車位，僅取得本質為公共設施或防空避難設備土地之使用權而已，因此不論車
位作如何型式之登記，亦即究係在建物公設部分增加其持分面積抑或在土地公設部分
增加其持分面積，公共設施依然為公共設施，車位持有人則取得部分公設土地使用權
即停車有位而已。因此，無論如何登記停車位對車位持有人而言其權益並無軒輊，何
以建物公設持分增加即須核課營業稅，土地公設持分增加即無須核課營業稅，不是同
一事實嗎，為何如此不公平﹖稽徵機關可能會說車位之土地增值稅和營業稅之納稅人
均是營業人，然而，吾人必須澄清者，營業稅是消費稅，是由營業人向車位承購人收
取再行繳納，土地增值稅固然是直接稅，理論上是由營業人繳納，實際上均轉嫁終歸
由公寓大廈之住戶負擔，此要亦房價一直居高不下之主要原因所在。準此，就停車位
持有人均只取得停車位土地使用權之同一事實，僅以登記型式之不同，一者應稅，一
者免稅，甚且該項登記係以公共設施登記為車位持有人之專有持分，應係違法登記已
如前述。則事實上平等者，再審被告卻予以不平等之對待，其牴觸憲法第七條所揭櫫
租稅公平原則，實顯而易見矣。五、營業人讓售停車位如另行核課營業稅已牴觸憲法
第十九條及第二十三條之規定：我國憲法第十九條規定：「人民有依法律納稅之義務
。」是即租稅法定原則，我國憲法第二十三條復規定，人民之自由權利除為防止妨礙
他人自由、避免緊急危難、維持社會秩序或增進公共利益所必要者外，不得以法律限
制之。租稅之課徵實為增進公共利益所必要，其核課根據原已包括於憲法第二十三條
規定之精神中，但因繳納租稅為人民之主要義務，因此特設第十九條之規定，明文揭
示人民有依法律納稅之義務。基於租稅法定原則，租稅課徵須有法律之依據，並且不
得牴觸法律，前者即法律保留原則，後者則為法律優位原則，法律優位原則適用於一
切行政領域，僅消極禁止違反法律之行政，法律保留原則主要適用於侵犯人民自由或
財產等基本權利之干涉行政，積極要求行政行為須有法律根據。因此，在稅法無明文
規定時，稅捐稽徵機關不得比附援引類似事件之規定，以設定或加重人民之租稅負擔
，否則即違反租稅法定原則之憲法要求。司法院大法官會議釋字第二一七號解釋更明
白揭示：「人民僅依法律所定之納稅主體、稅目、稅率、納稅方法及納稅期間等項負
納稅之義務。」令繳納雙方更有明確準則，可資遵循。本案有購買車位之客戶與無購
買車位之客戶，其專有之土地與房屋持分完全一樣（即有購買車位者其土地及房屋專
有之持分並未增加）其差別僅係有購買車位者係在建物公設部分增加其持分面積，由
此可見再審原告所出售之車位並未含有土地或房屋之實際持分，其車位僅提供土地使
用權，但為分辨起見作建物公設部分增加持分登記而已，且此項登記係以建物公設持
分增加表彰車位土地使用權，其登記方式顯有瑕疵已如上述，故車位款原應全數免課
營業稅，而應全額開立免稅統一發票給客戶。茲本案再審被告竟罔顧營業稅法第八條
第一項第一款出售土地免課營業稅之規定，僅依有車位者建物公設持分增加之不切實
際登記，而補徵再審原告所漏營業稅並科處五倍稅額之罰鍰，再審被告之核課處分既
無法律根據，又顯然違反現行營業稅法規定，其核課處分及上開財政部七十六年二月
四日台財稅第七五二四七九九號函釋所持見解，除扭曲法意復嚴重違反憲法第十九條
所規定之租稅法定原則，並已牴觸憲法第二十三條而侵害再審原告之財產權，其適用
法規錯誤實彰彰明甚。六、再審原告繳交之車位房屋款營業稅及補繳利息應請加利息
予以退還：查營業稅法施行細則第二十一條規定：「營業人以土地及其定著物合併銷
售時，除銷售價格按土地及定著物分別載明者外．．．」。財政部八十一年二月二十
五日台財稅第八一○七五三三九○號函亦規定：「營利事業以土地及房屋合併銷售時
，如其買賣合約或統一發票已劃分房屋款及土地款，除經查明有虛偽不實之情事．．
．」查上開規定乃係合併出售房屋土地時之繳交營業稅規定，與須繳交高額土地增值
稅而僅係提供公共設施土地使用權之出售停車位毫不相。然而，再審原告於民國八
十一年間投資興建「鄉城林森之愛」、「鄉城漢唐」房地及停車位出售時，遵照上開
營業稅法施行細則及財政部規定，並依據再審原告與客戶訂立之「房屋預定買賣契約
書」、「土地預定買賣契約書」買賣價款分別開立統一發票，購買停車位者另訂立「
車位預定買賣契約書」，亦依據買賣契約書之規定，開立車位房屋款及車位土地款統
一發票，分別認列房屋、土地及車位房地之銷售收入，並繳交營業稅。按車位為土地
使用權之提供，原無車位房屋款及車位土地款之概念，車位另須繳交高額土地增值稅
無復繳交營業稅之必要，已如前述，因此再審原告繳交之車位房屋款營業稅計二、一
八四、七一九元及補繳利息二五二、一一四元尚無法律依據，應請退還。此外，再審
原告繳交車位房屋款營業稅，尚非單純適用法令錯誤，而是稽徵機關一向以讓售停車
位須繳納營業稅之錯誤認定所致，因此不宜適用稅捐稽徵法第二十八條之退稅規定，
應請判令再審被告適用稅捐稽徵法第三十八條第二項規定予以加計利息核退再審原告
繳交之車位房屋款營業稅及補繳利息。七、綜上所述，鈞院原判決確有諸多未適用法
規及違憲之情事，為特爰依行政訴訟法第二十八條規定提起本件再審之訴，狀請鈞院
將原判決及不利再審原告之再訴願決定、訴願決定、復查決定、原處分均撤銷，判令
再審被告返還再審原告繳交之車位房屋款營業稅二、一八四、七一九元及利息二五二
、一一四元，並自八十四年十一月六日繳納該稅款之日起至填發國庫支票之日止，按
繳款稅款之日郵政儲金匯業局之一年定期存款利率按日加計利息，一併退還等語。
再審被告答辯意旨略謂︰一、關於其所主張之「停車位之土地使用權乃土地所有權權
能之一其讓售應依法免徵營業稅」乙節之答辯：按營業稅法第八條第一項第一款「一
出售之土地。」免徵營業稅之規定，其七十四年十一月十五日修正理由二曰：「本條
第一項係規定免稅之項目。免稅就是某些貨物或勞務銷售時免徵營業稅，但其進項稅
額則不得扣抵或退還，其要點如次：(一)第一款新增。出售之土地於所有權移轉時，其
增值部分已課徵土地增值稅，不宜再課營業稅。」就上開立法理由觀之，出售土地並
移轉所有權，始有免徵營業稅規定之適用。另「土地所有權移轉登記與土地之交付係
屬兩事，前者為所有權生效要件，後者為收益權行使要件．．．」最高法院四十四年
台上字第二六六號亦著有判例，營業稅法既僅規定出售土地移轉所有權時，始有免稅
規定之適用，則財政部七十六年二月四日台財稅第七五二四七九九號函釋：「地下室
停車場車位之轉讓，受讓者雖未取得產權，但享有永久使用權，應屬權利交易性質，
如為營業人，係屬銷售勞務，應依法開立統一發票，課徵營業稅。」即與上揭規定無
違。第查「憲法第十九條規定人民有依法律納稅義務，係指人民僅僅依法律所定之納
稅主體、稅目、稅單、納稅方法及納稅期間等項而負納稅義務。至於課稅原因事實之
有無及有關證據之證明力如何，乃屬事實認定問題，不屬於租稅法律主義之範圍。．
．．」司法院大法官釋字第二一七號解釋有案，上開財政部函釋認定其屬於銷售勞務
，係屬課稅原因事實認定之指示，再審被告據以適用，亦無違背稅法可言。又「按行
政處分違法者，固得依訴願或行政訴訟之程序，請求救濟，若行政處分所依據之行政
法規（包括行政命令及法律），形式上確已成立，縱令實質上非毫無審究之餘地，亦
僅能依請求或其他普通呈請方式向該管官署請求廢止或變更。所謂命令之瑕疵而非處
分之瑕疵，自無提起行政爭訟之理由。」大院三十七年判字第四十八號判例亦闡釋甚
明，再審原告逕以上開財政部函釋作為提起再審之訴理由，自非適法。二、關於再審
之訴理由：「土地讓售已核課高額土地增值稅依法不應再行課徵停車位之營業稅」主
張之答辯：查本案原行政訴訟判決，係以再審原告系爭停車位交易契約內既無關於基
地權利分攤之約定，土地登記謄本亦未顯示有購買系爭停車位者，其土地產權之持分
比例較無購停車位者為高，即可證明再審原告並未將系爭停車位面積自其他公共設施
面積分離，另行計入購買者主建物面積，據以計算佔總主建物面積之比例以分攤土地
持分產權，亦即不論有無購買停車位，均有攤分到包含停車位面積在內之公共設施面
積所佔總主建物面積比例之土地持分產權。故系爭停車位之交易，僅屬房屋及土地永
久使用權之買賣而不及於土地產權。自應全額開立應稅發票，再審原告開立免稅統一
發票，再審被告予以補徵營業稅款，於法並無違誤。再審之訴理由係將土地使用權之
買賣與土地產權之買賣混為一談，按兩者性質原屬有別，前揭最高法院四十四年台上
字第二六六號判例已有釋明，現行規定，土地之買賣可以免稅，土地使用權則否，前
揭營業稅法第八條第一項第一款立法理由及前揭財政部函釋，亦闡明甚詳，是其再審
之訴理由之論點內容既罔顧事實，又屬個人見解，應無可採。三、關於再審之訴理由
：「任何型式之停車位不動產物權登記均為違反物權法定主義之違法登記，更不可資
為課徵營業稅之依據」之答辯：再審原告於本節所述理由顯然忽視再審被告認定系爭
停車位交易，僅及建物暨土地使用權，而不及土地產權，之主要理由，係系爭交易中
有車位者主建物面積雖有增加，土地面積持分卻未增加，系爭停車位交易契約內既無
關於基地權利分攤之約定，土地登記謄本亦未顯示有購買系爭停車位者，其土地產權
之持分比例較無購停車位者為高，而證明再審原告並未將系爭停車位面積自其他公共
設施面積分離，另行計入購買者主建物面積，據以計算佔總主建物面積之比例以分攤
土地持分產權，亦即不論有無購買停車位，均有攤分到包含停車位面積在內之公共設
施面積所佔總主建物面積比例之土地持分產權。就現行土地法及土地登記法規，並未
對建物與基地之關係有明確之規定，持有建物所有權者究應取得多少基地持分，亦法
無明文，故區分建物所有人如何分攤基地之權利，係當事人間之契約行為，行政機關
並不干。稅務機關依據事實課稅，並不違背實質課稅原則，此與物權法定主義無
，再審之訴所執理由僅屬個人見解，並無可採。四、關於再審理由主張「營業人讓售
停車位如另行核課營業稅已牴觸憲法第七條之規定」之答辯：憲法第七條規定之精神
係「在法律上一律平等」，而「憲法第七條所定之平等權，係保障人民在法律上地位
之實質平等，並不限制法律授權主管機關，斟酌具體案件事實上之差異及立法之目的
，而為合理之不同處置。」司法院大法官釋字第二一一號解釋甚明，營業稅法第八條
第一項第一款限定「出售之土地」始有免徵營業稅之適用，暨財政部七十六年二月四
日台財稅第七五二四七九九號函核釋，其制定及核釋，已依事實之性質與特性予以判
斷，選擇實質正當的標準，對相同事實已予平等對待，並無牴觸憲法第七條平等原則
之情事，再審理由顯屬誤解，並無可採。五、關於再審理由主張「營業人讓售停車位
如另行核課營業稅已牴觸憲法第十九條及第二十三條之規定」之答辯：再審原告對本
節理由之立論，係源於誤解營業稅法第八條第一項第一款規定，誤認營業稅免徵之範
圍除有所有權移轉事實之出售土地外，土地使用權之買賣亦在其內，所為之推論。關
於其謬誤，本答辯書前此各節已為答辯，而財政部前揭對停車位課稅問題之核示，並
不牴觸稅法規定，本答辯書前亦縷述甚詳，不另贅述。故大院前判決據以引用，亦無
違憲法第十九條之規定。違反前此稅法規定應予科處之罰鍰，係「旨在防止逃漏稅，
維持課稅公平，為增進公共利益所必要，與憲法並無牴觸」，亦無牴觸憲法第二十三
條規定情事，觀諸司法院大法官釋字第二八一號解釋自明，是再審理由既源於誤解憲
法及法律，自無可採。六、關於「再審原告繳交之車位房屋款營業稅及補繳利息應請
加計利息予以退還」之答辯：按系爭車位房屋款營業稅計二、一八四、七一九元及補
繳利息二五二、一一四元，再審原告前並未依稅捐稽徵法第三十五條申請復查，依訴
願法提起訴願、再訴願，依行政訴訟法提起行政訴訟，而於提起行政訴訟再審之訴之
際提出此爭議，行訴之擴張，程序不合法。七、查大院前此所為之判決，並無行政訴
訟法第二十八條第一款適用法規顯有錯誤情事，本答辯書已臚陳甚詳，再審原告提起
再審之訴列舉之理由，有因認識錯誤造成之誤解，有僅係其個人見解並無可採，是其
理由亦均不存在。綜上論結，本件行政訴訟再審之訴，顯無理由，謹請察核予以駁回
，以維稅政等語。
　　理  由
按行政訴訟當事人對本院之判決提起再審之訴，必須具有行政訴訟法第二十八條所列
各款情形之一者，始得為之，而該條第一款所謂適用法規顯有錯誤者，係指原判決所
適用之法規與該案應適用之現行法規相違背或與解釋判例有所牴觸者而言，至於法律
上見解之歧異，再審原告對之縱有爭執，要難謂為適用法規錯誤，而據為再審之理由
，本院六十二年判字第六一○號著有判例。又按「在中華民國境內銷售貨物或勞務及
進口貨物，均應依本法規定課徵營業稅。」「營業人銷售貨物或勞務，除本章第二節
另有規定外，均應就銷售額，分別按第七條或第十條規定計算其銷項稅額，尾數不滿
通用貨幣一元者，按四捨五入計算。」為營業稅法第一條及第十四條第一項所明定。
次按「地下室停車場車位之轉讓，受讓者雖未取得產權，但享有永久使用權，應屬權
利交易性質，如為營業人，係屬銷售勞務，應依法開立統一發票，課徵營業稅。」為
財政部七十六年二月四日台財稅第七五二四七九九號函所明釋。查再審原告於於八十
一年度銷售「鄉城林森之愛」「鄉城漢唐」二工地中預售停車位收取價款二五、一七
五、二○○元（含稅），再審被告依其車位預定買賣契約書所載，購買停車位者係於
其建物大公共設施持分中增加其持分面積，土地持分則並未增加，性質上應屬出售房
屋收入，依法應開立應稅統一發票，再審原告卻以收取土地款名義開立免稅統一發票
，致逃漏營業稅，乃核定補徵所漏稅款一、一九八、八一九元，再審原告不服，循序
提起行政訴訟，原判決駁回其訴之理由係以：(一)、再審原告所預售「林森之愛」及「
鄉城漢唐」二工地之車位，其所收取之車位款係分別以車位土地款及車位房屋款名義
開立統一發票，其中八十一年度列有收取土地款之金額共計二五、一七五、二○○元
（含稅）『「林森之愛」工地金額為一八、五一六、九○○元（八十二年完工）』，
再審原告係開立免稅統一發票給客戶；惟查上述二工地，有購買車位之客戶與無購買
車位之客戶，其所分配之土地持分係一樣（即有購買車位者其土地持分並未增加）其
差別僅係有購買車位者其建物（房屋）總面積有增加（係在建物公設部分增加其持分
面積），由此可見再審原告所出售之車位並未含有土地持分，其車位應屬建物出售，
故其車位款應全數列為出售房屋收入，開立應稅統一發票給其客戶，不應開立免稅統
一發票給其客戶。(二)高雄市稅捐稽徵處於八十五年四月六日高市稽工字第○二○○
八五號函復其於八十四年三月二日與高雄市建築投資公會會商決議如下：．．．(二)、
停車位持分面積全部攤入公共設施及土地之持分者，該車位款應全額開立應稅發票。
(三)、．．．，再審被告以八十五年四月十六日八十五南市稅法字第三九二一七號函請
再審原告到處說明記帳情形，經再審原告逐一詳後指認其係以第(二)種情形列帳，而
上開第(二)種情形照高雄市公會與高雄市稅捐稽徵處之共識該車位款應全額開立應稅統
一發票與再審原告就車位房屋款部分開立應稅統一發票，車位土地款部分開立免稅統
一發票，並不相合。(四)、再審原告買賣系爭車位時雖訂定契約，惟有關統一發票之開
立申報稅捐之繳納，仍應依稅法及有關規定辦理，契約或其他法律並無優先於稅法規
定之適用。(四)內政部八十年九月十八日台內營字第八○七一三三七號函釋有關區分所
有建築物內之法定防空避難設備或法定停車空間所有權歸屬之限制及八十五年二月十
七日八五內地字第八五○五四○六號函釋：「有關區分所有建築物內作為共同使用部
分之法定防空避難室或法定停車空間，不得合意由某一專有部分單獨所有。」暨八十
五年六月二十七日台八五內地字第八五○五四○六號函釋：「所稱『法定停車空間』
係就建築物整體之法定停車位為計算之基礎，並非每一個別停車位．．．」等函釋，
均係就上開區分所有建築物所有權歸屬疑義解釋，並不及於土地產權。而現行土地法
及土地登記法規，並未對建物與基地之關係有明確之規定，持有建物所有權者究應取
得多少基地持分，亦法無明文，故區分建物所有人應如何分擔基地之權利，係當事人
間之契約行為，行政機關並不干。再審原告系爭停車位交易契約內既無關於基地權
利分擔之約定，土地登記謄本亦未顯示有購買系爭停車位者，其土地產權之持分比例
較無購停車位者為高，即可證明再審原告並未將系爭停車位面積自其他公共設施面積
分離，另行計入購買者主建物面積，據以計算佔總主建物面積之比例以分擔土地持分
產權，亦即不論有無購買停車位，均有攤分到包含停車位面積在內之公共設施面積所
佔總主建物面積比例之土地持分產權。故系爭停車位之交易，僅屬房屋及土地永久使
用權之買賣而不及於土地產權，此類情形，即前揭高雄市稅捐稽徵處與高雄市建築投
資商業同業公會會商結論(四)所示之情形，按照該結論，亦應全額開立應稅發票。則原
告列舉之內政部函釋，自不能為再審原告有利之認定。(五)、查內政部頒行之「預售屋
買賣契約範本」，並非標準本，亦無法律之效力及強制性，係供參考性質，且係八十
三年一月十一日消費者保護法施行後所擬訂，而本案係發生於八十一年與本案時空背
景不同，該範本所訂內容，因與市場交易習慣頗有出入，故交易雙方未必予以採用，
實務上亦僅流行於台北地區（參見附中華民國建築投資公會全聯會消保法執行長江
輝雄所撰「預售屋買賣契約範本應注意事項與因應之道」），且如就該項契約範本所
述，停車位可列入主建物面積作為計算土地持分比例之依據，而陽台、露台、花台等
附屬建物則否，如就此，亦可認定再審原告系爭交易中有車位者主建物面積雖有增加
，土地面積持分應增加而卻未增加，應係僅出售房屋而未含土地之明證。(六)、按營業
稅法施行細則第二十一條所謂土地及其定物合併銷售，其中定物，固包括房屋在
內，惟在區分所有建物之場合，有專有部分即主建物及共用部分（即公共設施包括法
定防空避難室及法定停車空間），而此項建物之購買人未必均購買停車位，而系爭停
車位之購買既係於其建築物大公共設施中增加持分面積，土地持分則未增加，則其停
車位之銷售額僅係停車位建物及土地使用權之價款，並未包含土地價款，已如前述，
自無該條規定比例分攤銷售額問題等由為依據，對再審原告在前訴訟程序所主張之理
由何以不採已詳加論述，所適用之法規與該案應適用之現行法規並無相違背或與解釋
判例有所牴觸之情事。再審原告起訴主張：(一)、停車位之土地使用權乃土地所有權權
能之一其讓售應依法免徵營業稅。(二)、土地讓售已核課高額土地增值稅依法不應再行
課徵停車位之營業稅。(三)、任何型式之停車位不動產物權登記均為違反物權法定主義
之違法登記，更不可資為課徵營業稅之依據。(四)、營業人讓售停車位如另行核課營業
稅已抵觸憲法第七條、第十九條、第二十三條之規定。(五)、其繳交之車位房屋款營業
稅及補繳利息應請加計利息予以退還云云。然查：(一)營業稅法既僅規定出售土地移轉
所有權時，始有免稅規定之適用，則財政部七十六年二月四日台財稅第七五二四七九
九號函釋：「地下室停車場車位之轉讓，受讓者雖未取得產權，但享有永久使用權，
應屬權利交易性質，如為營業人，係屬銷售勞務，應依法開立統一發票，課徵營業稅
。」即與上揭規定無違。第查「憲法第十九條規定人民有依法律納稅義務，係指人民
僅依法律所定之納稅主體、稅目、稅單、納稅方法及納稅期間等項而負納稅義務。至
於課稅原因事實之有無及有關證據之證明力如何，乃屬事實認定問題，不屬於租稅法
律主義之範圍。．．．」司法院大法官釋字第二一七號解釋有案，上開財政部函釋認
定其屬於銷售勞務，係屬課稅原因事實認定之指示，再審被告據以適用，亦無違背稅
法可言。(二)、本件再審原告並未將系爭停車位面積自其他公共設施面積分離，另行計
入購買者主建物面積，據以計算佔總主建物面積之比例以分攤土地持分產權，亦即不
論有無購買停車位，均有攤分到包含停車位面積在內之公共設施面積所佔總主建物面
積比例之土地持分產權。故系爭停車位之交易，僅屬房屋及土地永久使用權之買賣而
不及於土地產權，再審原告將土地使用權之買賣與土地產權之買賣混為一談，不足採
信。又就現行土地法及土地登記法規，並未對建物與基地之關係有明確之規定，持有
建物所有權者究應取得多少基地持分，亦法無明文，故區分建物所有人如何分攤基地
之權利，係當事人間之契約行為，行政機關並不干。稅務機關依據事實課稅，並不
違背實質課稅原則，此與物權法定主義無。(三)、憲法第七條所定之平等權係保障人
民在法律上地位之實質平等，並不限制法律授權主管機關，斟酌具體案件事實上之差
異及立法之目的，而為合理之不同處置，司法院大法官釋字第二一一號解釋甚明。營
業稅法第八條第一項第一款限定「出售之土地」始有免徵營業稅之適用，暨財政部七
十六年二月四日台財稅第七五二四七九九號函釋，其制定及核釋，已依事實之性質與
特性予以判斷，選擇實質正當的標準，對相同事實已予平等對待，並無牴觸憲法第七
條平等原則之情事。亦無違反憲法第十九條、第二十三條之規定。(四)、再審原告就系
爭車位房屋款營業稅計二、一八四、七一九元及補繳利息二五二、一一四元，再審原
告前並未依稅捐稽徵法第三十五條申請復查，依訴願法提起訴願、再訴願，依行政訴
訟法提起行政訴訟，此部分早已確定，且非原判決所審究之範圍，再審原告竟對此一
併提起再審之訴，亦不合法，併予明。綜上所述，原判決並無適用法規顯有錯誤情
事，再審原告對之雖有爭執，難認據為再審之理由，再審原告起訴意旨經查無理由，
應予駁回。
據上論結，本件再審之訴為無理由，爰依行政訴訟法第三十三條、民事訴訟法第五百
零二條第二項判決如主文。
中    華    民    國     八十八      年      五      月     二十七      日
                    行 政 法 院 第 二 庭
                                審 判 長 評  事      徐  樹  海
                                         評  事      藍  獻  林
                                         評  事      彭  鳳  至
                                         評  事      黃  合  文
                                         評  事      林  茂  權
右  正  本  證  明  與  原  本  無  異
                                         法院書記官  蘇  金  全
中    華    民    國     八十八      年      五      月     二十八      日
